臺灣新北地方法院板橋簡易庭小額民事判決
111年度板小字第1356號
原      告  杜孟潔  

訴訟代理人  白逸軒  
被      告  芸妮有限公司


法定代理人  蕭碧月  
訴訟代理人  林延諭  

上列當事人間請求返還價金事件，於中華民國111年5月17日辯論
終結，本院判決如下：
    主  文
被告應給付原告新臺幣參萬零參佰元，及自民國一百一十年九月
七日起至清償日止，按年息百分之五計算之利息。
訴訟費用新臺幣壹仟元由被告負擔。
本判決得假執行。
    事實及理由
一、原告主張：
（一）在民國（下同）110年9月1日下午兩點三十分，我從景安
      捷運站準備回家，當時有一個身穿套裝的女子以問卷調查
      為由把我攔下，我當時拒絕表示不願意幫忙填寫，他開始
      問一些跟隱私有關的問題：現在是學生嗎？有打工嗎？一
      個月可以賺多少？等等。並說希望我幫忙她填寫一下問卷
      ，只要回答3個問題大概5分鐘就好，因當日天氣炎熱，我
      心生同情決定幫她，此女子將我帶至店内交由另一個員工
      。該員工拿出一張問卷，詢問我的姓氏年齡，有沒有聽過
      他們公司(愛妮雅）名字？平常是否有在做保養？平常都
      花多少時間保養？平常都在哪裡買保養品？等等（已經超
      過3個問題）在詢問完一些問題之後，員工們邀請我使用
      他們的皮膚檢測器，並在問卷單寫上我的皮膚狀況（我在
      店裡已經過了15分鐘），又說我的臉紅紅的需要改善，並
      且推銷他們的產品絲瓜精華露新臺幣（下同）300元，若
      以此洗瞼的話會改善泛紅的情況（皮膚科醫生已診斷是酒
      糟性皮膚炎，需使用藥物治療），我表達不需要之後，員
      工又持續推銷，我希望可以趕快花錢了事，當我購買之後
      ，員工們又開始推銷他們的方案，現在有基本入門方案只
      要$9800，並問我要不要先試試皮膚檢測，看商品的效果
      如何（並沒有告知檢測就是同意方案且需支付費用），我
      心裡想說做完應該就可以離開了吧（當時已經在店裡半小
      時），因此我跟著員工上到二樓，將東西放在美容床旁邊
      的櫃子，在我做完檢測之後，員工要求我支付$10000元的
      費用，我當下表示我並沒有同意要購買方案，而且此金額
      十分龐大（目前是學生，自己負擔所有學費生活費），我
      並沒有辦法在短短時間内就做決定（從檢測到付款大概就
      10分鐘而已），當下本人詢問是否有思考的時間及空間，
      但員工態度強硬告知沒有免費的皮膚檢測，並強烈要求付
      款，一個員工擋住櫃子（沒辦法拿隨身物品），一個員工
      疲勞轟炸，一個員工擋住樓梯出入口，在僵持許久之後，
      我只好同意(當時我只想趕快脫離那個地方），希望能花
      錢了事。因此其中一位員工要求我跟她下樓結帳（此時所
      有隨身貴重物品都在二樓），然而當我以為只要花$10000
      可以解決時，一位員工又開始推銷我更高價的商品（$480
      00，我真的沒辦法負擔這個價格），原本堅持我只要$100
      00的就好，因為我真的好想趕快脫身，那位員工看我無法
      說服，當他們店長下來之後，他讓店長加入推銷，我已經
      表達非常多次我不要這麼貴的方案，但兩位員工持續疲勞
      轟炸，店長提出不然可以考慮半套$30000，我還是表達出
      我不願意（此金額非常龐大），員工仍強烈要求購買貴公
      司的高價護膚保養做臉產品，大概持續推銷了45-55分鐘
      （當時已經接近4點，我已經在店裡一個半小時），因為
      我已經表達很多次我不想要，但兩名員工又不讓我購買低
      價商品，僵持的時間我多數低頭，不敢看他們，十分痛苦
      緊張。在這段期間我很想請人幫幫我，但我離店門口很遠
      (坐在店内最角落的位子），兩名店員擋住我往大門的方
      向，隨身物品又被留在二樓無法輕易直接離開，因本人身
      心疲累又十分害怕，最後於15:59刷卡以台新簽帳金融卡
      的方式消費三萬元的護膚保養做臉產品。
（二）結帳之後，店員以檢查商品為由請我拆封商品並且全程錄
      影，在拆封前有念了三條内容，我是否同意拆封商品？商
      品拆封後不能退貨？另一條我忘記了，我記得都是詢問我
      是否同意（我只有微微點頭，若可檢查錄影晝面，我看起
      來並非購物完的開心模樣）。拆封理由是為了檢查商品是
      否完整，因此封膜跟包裝的盒子都拆開。拆封完之後，店
      家表示今日就要進行第一次的護膚美容服務，員工拿著我
      的商品將我帶至二樓。做臉期間（完全沒有告知我今天要
      使用哪些護膚產品），店長又說九月一號（也就是當天）
      開始有八折券的優惠，卻沒有詢問我是否要用八折券打折
      ，也就是30000*0.8=24000，退款差價給我，而是從樓下
      又拿了許多瓶瓶罐罐的保養品加入，當時躺在床上（員工
      是擅自拆封我的商品，也沒有讓我檢查）。接近結尾的時
      候，店家告知待會要讓我簽一些合約，當時我正在敷面膜
      ，因此沒有辦法仔細看合約，員工也沒有給我看合約的時
      間，最後總共簽了商品契約書、商品明細（18瓶）、店家
      保管清點單（22還23瓶）、還有護膚的紀錄表，共四份文
      件，（所有的方案完全沒有告知明細，也沒有價目表給消
      費者參考，在消費前也沒有各項產品的價格，所有價格都
      是員工自行提出，商品明細包括每一瓶保養品的價格是付
      款完才看到）。最後在17:13離開店裡，並在出大門後馬
      上聯絡男友。此次事件造成我心理創傷，有很長一段時間
      回家時都會心生恐懼（因為會經過景安捷運站出口），也
      不敢經過店家，也考慮要去諮商，回想起事發經過都會引
      發強烈的心理痛苦和恐懼。在九月二日即上消保會申訴，
      九月四日去店家協商，但店家態度惡劣，並且主張他們不
      是訪問買賣，不願意處理，離開店家的時候還被惡很狠地
      瞪了。九月六日寄發存證信函，對方並沒有聯繫我。十一
      月二十四日在新北市政府開調解會，對方未經我的同意將
      我放在店裡的產品移送到總公司，並且主張所有產品都有
      使用過，不願意全額退款，協商破裂，對方並在消保官離
      開之後，還用讓我倍感威脅的態度講說：「我跟你們講好
      了，現在你們去找律師沒關係，你們之後就是要去打訴訟
      ，還要請律師寫訴狀，還樣自己去，訴狀的費用大概$000
      0-00000，你們可能繞了一大圈，我就是告訴你們，你們
      可能一毛錢都拿不回來，還要花時間花錢」。為此，爰依
      消費者保護法及民法解除契約之相關規定請求解除契約並
      返還價金，求為判決：被告應給付原告30300元，及自民
      國110年9月7日迄清償日止，按週年利率百分之五計算之
      利息等語。
二、被告則辯以：
（一）消費者保護法第2條第11款訪問買賣之定義，構成訪問買
      賣的銷售地點必須在「消費者的住居所、工作場所、公共
      場所或其他場所」，而該條款之「其他場所」係屬概括規
      定，則其解釋應受例示事項性質之限制，否則即失去概括
      之意義，故「其他場所」應指與住居所、工作場所、公共
      場所等相類之日常作息活動場所，至於業者之營業場所則
      非屬此處所稱之「其他場所」，蓋業者之營業場所為其商
      業活動之中心，業者於營業場所向消費者推銷產品本屬正
      當常見之商業行為，自不應予以限制。是原告110年9月1
      日向被告購買產品之交易行為，既係在被告營業場所内，
      故本件應無消費者保護法第19條第1項之適用。
（二）又消費者保護法第19條規定之立法目的，係因郵購買賣與
      訪問買賣之交易通常是在消費者無法詳細判斷或思考之情
      形下，而使消費者購買不合意或不需要之商品，為衡平消
      費者在購買前無法獲得足夠的資料或時間加以選擇，故採
      將判斷時間延後之猶豫期間制，即收受商品後7日之猶豫
      期間，俾供消費者詳細考慮，並予解約之機會（立法理由
      參照）。此給予買方消費者訂約後於一定期間不附理由解
      除契約之權利，乃為保障消費者使其有充分暸解產品内容
      之機會，以決定締約與否，惟如係消費者已有檢視及了解
      商品之時間或機會，即難遽論其屬訪問買賣而有消費者保
      護法第19條第1項規定之適用。查被告係從事化妝保養品
      之生產銷售為業務，在國内各大百貨公司、大賣場以及商
      業密集地區設有專櫃，並佐以受過嚴格專業訓練的美容老
      師，除了指導銷售，更配合免費的售後服務，和一地購貨
      全省服務之作，樹立於業界，而被告近年有為消費者提供
      免費之膚質測試活動，可幫助消費者了解自己之皮膚狀況
      及保養盲點，進而能夠使消費者找到適合自己的保養品，
      以解決並改善肌膚問題。本件原告係因被告免費膚質測試
      活動而主動至被告營業場所，被告並非以協助「填問卷」
      方式引導原告至店内消費，而被告提供之免費膚質測試，
      就如同一般商家提供促銷活動，消費者係受廣告吸引而主
      動上門消費，此屬常見之商業行銷活動，不應認為係屬於
      訪問買賣之類型。且衡情一般消費者若無契約締結之認識
      與期待時，理應不會理會店家舉動之活動，而原告為具社
      會經驗之成年人，原告主動參加被告之免費膚質測試活動
      ，原告主觀上應早有預期被告將有一定推銷及出售產品之
      行為，原告並非處於毫無心理準備，而無法詳細判斷或思
      考之情況。又被告為原告進行免費膚質測試後，即針對其
      膚況提供檢測結果及諮詢，之後才詢問其有無意願免費試
      用被告公司產品及體驗護膚服務，如原告不願意，被告亦
      不會強迫推銷，但原告表示願意，被告則在原告半邊臉部
      進行產品試用，藉此讓原告感受試用前後之差異，此部分
      亦全程免費。而本件原告是在被告公司進行產品體驗，原
      告就其購買之商品功能與特色已有一定程度的了解，並親
      身體驗後，認為符合自己的需求始決定購入，且被告於原
      告購買產品前，均會一再跟消費者確認實體商品買賣並無
      7日退換貨之適用，原告瞭解且同意後才會進行簽約，是
      原告進人店内至實際進行本件交易前，客觀上己有相當充
      分之時間去判斷產品是否符合其需求。又原告購買產品之
      品項、金額及數量均會全數交由原告確認，並於商品買賣
      契約書之附件記載清楚，原告亦已簽名確認無誤，原告所
      稱未告知購買之產品明細云云，顯非事實。本件原告與被
      告雙方契約之締結，既係經雙方基於自由意志而訂立，簽
      約人雙方即須嚴格遵守契約約定之内容，是原告主張解除
      契約並請求返還買賣價金，實屬無理。
（三）退步言之，縱認原告得解除買賣契約，原告依前開規定亦
      應負回復原狀之義務，惟原告所購買之產品為個人衛生用
      品，其因使用被告為消費者提供之免費護膚服務，已先將
      所購買之產品開封使用，被告縱收回商品亦已無法再行出
      售，應認為其應返還之物有不能返還之情形，原告應償還
      其價額，被告並得就此主張與原告之買賣價金為抵銷各等
      語。
三、本院之判斷：
（一）按「訪問交易：指企業經營者未經邀約而與消費者在其住
      居所、工作場所、公共場所或其他場所所訂立之契約。」
      、「通訊交易或訪問交易之消費者，得於收受商品或接受
      服務後七日內，以退回商品或書面通知方式解除契約，無
      須說明理由及負擔任何費用或對價。」、「通訊交易或訪
      問交易違反本條規定所為之約定，其約定無效。」，消費
      者保護法第2條第11款、第19條第1項前段、第5項分別定
      有明文。訪問買賣之交易型態與一般傳統店鋪之銷售方式
      有別，訪問交易之消費者在欠缺事前準備之心理狀況下，
      囿於企業經營者之強力促銷手段，未經深思熟慮即逕與企
      業經營者訂立契約，為貫徹保護消費者權益、促進國民消
      費生活安全、提昇國民消費生活品質之目的，消費者保護
      法乃就此種交易型態設有專節加以明文規範，則因此種交
      易型態所生之權利義務關係，即有消費者保護法第18條、
      第19條、第19條之2規定之適用。又現行實務常見誘導邀
      約之情況，即企業經營者往往藉由展覽、贈送或其他活動
      方式，使消費者前往企業經營者之營業所、辦公處所或其
      他場所，取得與消費者接觸之機會，企業經營者以各式說
      法誘發消費者與其締約之動機，並於該次洽談中即與企業
      經營者合意締約，消費者於此種誘導邀約之情況下，通常
      亦欠缺事前準備且未深思熟慮即與企業經營者訂約，故應
      認於此種情狀下締結之買賣契約，仍屬於消費者保護法所
      規範之訪問交易。是消費者保護法第2條第11款所謂其他
      場所，係指凡消費者無法做正常考慮締約與否機會之任何
      場所，而非以須經消費者邀約始能訪問進入之場所為限，
      俾與立法旨意相符，如消費者在企業經營者之營業所或其
      他任何場所無正常考慮締約與否之機會者，亦屬訪問買賣
      ，契約當事人之權利義務仍應有消費者保護法相關規範之
      適用。次按通訊交易或訪問交易之消費者，得於收受商品
      或接受服務後七日內，以退回商品或書面通知方式解除契
      約，無須說明理由及負擔任何費用或對價；契約解除時，
      由他方所受領之給付物，應返還之；消費者保護法第19條
      第1項及民法第259條第1款分別定有明文。
（二）經查，本件原告主張係於捷運站回家路上經被告公司人員
      推銷後始至被告公司營業處所購買商品，原告於隔日即向
      被告表示解除契約之意思表示，此為兩造所不爭執，應堪
      認為真實，揆諸前開說明，原告係因被告公司員工之推銷
      始至被告公司購買商品，自有上開消費者保護法之適用，
      原告既於合乎消費者保護法之商品猶豫期間內向被告為解
      除契約之意思表示，則應認自斯時起兩造間就系爭商品之
      買賣契約即已發生解除之效果，是以原告就其權利發生要
      件即解除契約之要件已盡適法之舉證責任，原告上開主張
      與消費者保護法第19條第1項及民法第259條第1款之規定
      核無不合，應予准許；至被告雖主張原告所購買之產品已
      開封使用，被告縱收回商品亦已無法再行出售，應認為其
      應返還之物有不能返還之情形，原告應償還其價額，被告
      並得就此主張與原告之買賣價金為抵銷云云。惟查原告所
      購買之美容商品諸如調理乳、調理霜、精華霜等品項計有
      18種類之多，殊難想像於一次保養流程即須全部開封使用
      之情形及必要，是依本案情狀，被告公司上開行為，顯為
      規避消保法第19條第1項之規定，使被告受有重大不利益
      ，有違民法誠實及信用原則，是被告所辯，並無理由。
（三）從而，原告依費者保護法第19條第1項及民法第259條第1
      款等規定訴請被告給付原告30300元，及自110年9月7日起
      至清償日止，按年息百分之五計算之利息，為有理由，應
      予准許。
四、本件係民事訴訟法第436條之8所定之小額訴訟事件，而為被
    告敗訴之判決，應依同法第436條之20之規定，依職權宣告
    假執行。
五、本件判決基礎俱已臻明確，兩造其餘攻防方法及訴訟資料經
    本院審酌後，核與判決不生影響，無逐一論駁之必要，併此
    敘明。
中    華    民    國    111    年    6    月    28    日
                  臺灣新北地方法院板橋簡易庭
                      法    官  李崇豪
上列為正本係照原本作成。
如不服本判決，應於收受送達後20日內以違背法令為理由向本院
提出上訴狀（上訴理由依法應表明一、原判決所違背之法令及其
具體內容。二、依訴訟資料可認為原判決有違背法令之具體事實
。）如於本判決宣示後送達前提起上訴者，應於判決送達後20日
內補提上訴理由書（須附繕本），如未於上訴後20日內補提合法
上訴理由書，法院得逕以裁定駁回上訴。
中    華    民    國    111    年    6    月    28    日
                      書 記 官  葉子榕